臺灣高等法院民事判決
111年度上易字第1086號
上  訴  人  鄭萬良   
被  上訴人  黃秋華  
訴訟代理人  林俊峰律師
被  上訴人  謝永和  
訴訟代理人  黃雅筑律師
            吳珠鳳律師

上列當事人間請求侵權行為損害賠償事件，上訴人對於中華民國
111年7月15日臺灣新北地方法院第一審判決（111年度訴字第238
號），提起上訴，本院於111年11月22日言詞辯論終結，判決如
下：
    主      文
上訴駁回。
第二審訴訟費用由上訴人負擔。
    事實及理由
一、上訴人主張：伊與被上訴人黃秋華（下稱其名）原為夫妻，
    於民國110年5月27日離婚。黃秋華在離婚前與被上訴人謝永
    和（下稱其名）不正當往來，謝永和經常趁伊上班之際，假
    藉各種名義至伊家中與黃秋華相處，或與黃秋華相偕出遊，
    已逾越正常男女社交往來，伊於110年間在黃秋華之手機畫
    面，發現伊之女兒鄭羽涵稱呼謝永和「爸爸」，經調查後，
    始知上情。被上訴人共同不法侵害伊基於配偶關係之身分法
    益，致伊受有精神上之痛苦，爰依民法第184條第1項、第18
    5條第1項、第195 條第1項、第3項規定，求為判命被上訴人
    連帶給付新臺幣（下同）60萬元，及自起訴狀繕本送達翌日
    起算之法定遲延利息等語。
二、被上訴人則以：
　㈠黃秋華：伊與謝永和為工作夥伴，並無男女私情，謝永和與
    鄭羽涵以父女相稱，與伊無關等語置辯。
  ㈡謝永和：伊與上訴人一家人相識多年，常有互動往來，與黃
    秋華為同事、朋友關係，並無男女私情。伊與上訴人之子女
    互動良好，上訴人之子鄭博任曾邀伊至家中作客、打牌，與
    上訴人之女鄭羽涵偶以「爸爸」、「女兒」相稱，亦曾與黃
    秋華家人一同出遊，均為正常之社交活動等語，資為抗辯。
三、原審為上訴人敗訴之判決，上訴人不服，提起上訴，其上訴
    聲明：㈠原判決廢棄。㈡被上訴人應連帶給付上訴人60萬元。
    被上訴人均答辯聲明：上訴駁回。
四、上訴人主張其與黃秋華於110年5月27日離婚等情，業據其提
    出戶籍謄本為證（見原審卷第59、61頁），且為被上訴人所
    不爭執，堪信為真。
五、本院之判斷：
　㈠按當事人主張有利於己之事實者，就其事實有舉證之責任，
    為民事訴訟法第277條前段所明定。又主張侵權行為損害賠
    償請求權之人，對於侵權行為之成立要件應負舉證責任。上
    訴人主張被上訴人在其與黃秋華婚姻關係存續期間，不當交
    往致侵害其配偶之身份法益等情，既為被上訴人所否認，自
    應就該事實負舉證責。 
  ㈡上訴人主張黃秋華在與其離婚前，與謝永和不正當交往等情
　  ，提出臉書截圖、LINE截圖、照片、錄音光碟及譯文（見原
　  審卷第17至27頁、155至159頁、本院卷第33、141至151頁)
　  ，並舉證人林容萱、林玉蘭之證述為證。經查：
　⒈上訴人提出之臉書截圖為謝永和在鄭羽涵臉書貼文「女兒水
    啦」；另鄭羽涵之LINE截圖內容略為：「爸爸又在（應為再
    之誤）一次給你幫忙，……，以後你想要來跟我們住我和邵龍
    都歡迎你也會照顧你……。」等語（見原審卷第17、155頁）
    。惟證人鄭羽涵於原審證稱：謝永和平常很照顧伊，稱伊「
    女兒」，只是長輩對晚輩的用語，伊尊稱謝永和為爸爸。原
    審卷155頁之LINE對話，係伊傳給黃秋華，因謝永和幫忙伊
    開店、搬家、搬東西，伊想要感謝謝永和，先問黃秋華文字
    內容是否可以，黃秋華沒意見，但伊後來沒傳。謝永和為黃
    秋華之同事，二人只是一般的朋友等語（見原審卷第145至1
    47頁）。依上可知，謝永和與鄭羽涵互以女兒、爸爸相稱難
    認與黃秋華有關，更不能證明被上訴人間有不正當之男女交
    往。
　⒉上訴人提出謝永和背或抱上訴人之孫子女、與黃秋華陪上訴
    人之孫子女撈魚或釣魚或出遊之照片（見原審卷第19、155
    、157頁、本院卷第77頁），其拍攝地點分別為上訴人家中
    、夜市或車上，均有第三人在場，且未見被上訴人有何異常
    或親密之舉。又兩造之子即證人鄭博任於原審證稱：伊因工
    作關係認識謝永和，被上訴人間為同事關係。伊在子女生日
    時有邀請謝永和至家中等語（見原審卷第140至143、144頁
    ）。證人林容萱證稱：伊與鄭博任於110年12月25日離婚，
    離婚前3年謝永和常於週日上午十一時左右至伊家中，到伊
    家中之理由有修水龍頭、修馬桶、送小孩玩具或送竹筍不等
    。謝永和與黃秋華的小孩感情都很好，伊曾與被上訴人2人
    、黃秋華的父母一起出遊等語（見本院卷第166至168頁）。
    黃秋華之母即證人林玉蘭證稱：謝永和與黃秋華為一起工作
    的朋友，曾送竹筍給黃秋華，上訴人也在家。鄭博任在女兒
    生日時，邀請謝永和到家中一起慶生。伊曾請謝永和、黃秋
    華及林容萱一起去吃桶仔雞，謝永和開車等語（見本院卷第
    163至164頁）。可見謝永和不論至黃秋華家，或與黃秋華出
    遊，均有黃秋華之家人在場，亦曾在上訴人在家時到訪，有
    被上訴人提出之照片可參（見本院卷第137頁），並無被上
    訴人單獨共處之情形。而本院依職權訊問被上訴人，其等證
    述彼此因工作關係認識、謝永和與上訴人之子女感情好、謝
    永和至黃秋華家中之原因、謝永和與黃秋華家人一同出遊等
    之情節，並無太大之出入（見本院卷第158至162頁），亦與
    鄭博任、林容萱、林玉蘭上開證述之情節，大致相符。堪認
    被上訴人間僅係往來頻繁，謝永和因常至黃秋華家，而與上
    訴人之子女、孫子女均培養出良好的關係，能與上訴人之孫
    子女快樂拍照，尚難認被上訴人間之交往有何逾越男女正常
    交往之份際致侵害上訴人之配偶權之情。
　⒊林容萱雖另證稱：謝永和每月至黃秋華家2至3次，黃秋華均
    會煮豐盛的菜請謝永和吃，伊感覺謝永和與黃秋華是很親密
    的朋友。伊聽林玉蘭說謝永和與黃秋華經常單獨出遊，很享
    受等語（見本院卷第168至169頁）。惟謝永和至上訴人家中
    ，黃秋華除煮飯招待謝永和外，林容萱並未曾見聞被上訴人
    間何特別親密之言行，其證述被上訴人為很親密的朋友，僅
    係個人主觀之判斷，至證述林玉蘭告知被上訴人出遊享受等
    情，已為林玉蘭所否認（見本院第169頁）。而林容萱為上
    訴人之媳婦，却在婚姻關係存續期間與上訴人深夜在外親密
    擁抱，此有被上訴人提出且為林容萱所不爭執之照片可參（
    見本院卷第101至105、169頁），導致鄭博任與林容萱離婚
    ，鄭博任並對上訴人及林容萱提起損害賠償之訴，亦據鄭博
    任證述明確（見原審卷第143頁），且為上訴人及林容萱所
    不爭執（見本院卷第69、170頁）。其復受上訴人之託竊錄
    其與黃秋華之對話，已據上訴人陳明在卷（見原審卷第12頁
    ），供上訴人提出於本件作為證據之用，足認林容萱就有關
    被上訴人間親密關係之證述，明顯偏頗上訴人，不足憑採。
    至上訴人提出之錄音光碟及譯文（見本院卷第141至151頁）
    ，並非完整之對話內容，且依黃秋華所述之前後文義觀之，
    僅能證明黃秋華有聊得來之異性友人，不能證明其對象為謝
    永和，更不足以證明其等在黃秋華婚姻關係存續期間有不正
    當交往，而有何侵害上訴人配偶權之情，不足為上訴人有利
    之認定。
　㈢綜上，上訴人提出之物證及所舉證人之證述，均不足以證明
    被上訴人在黃秋華婚姻存續期間不當交往之事實，則上訴人
    以被上訴人不當交往為由，主張其配偶權受侵害云云，自屬
    無據。
六、綜上所述，上訴人依侵權行為之法律關係，請求被上訴人連
    帶給付60萬元本息，非屬正當，不應准許。從而，原審所為
    上訴人敗訴之判決，並無不合。上訴論旨指摘原判決不當，
    求予廢棄改判，為無理由，應駁回其上訴。
七、本件事證已臻明確，兩造其餘之攻擊或防禦方法及所用之證
    據，經本院斟酌後，認為均不足以影響本判決之結果，爰不
    逐一論列，附此敘明。
八、據上論結，本件上訴為無理由，依民事訴訟法第449條第1項
    、第78條，判決如主文。
中　　華　　民　　國　　111 　年　　11　　月　　29　　日
                    民事第三庭   
                        審判長法  官  王怡雯
                              法  官  王育珍
                              法  官  吳素勤
正本係照原本作成。
不得上訴。
中　　華　　民　　國　　111 　年　　11　　月　　29　　日
　　　　　　　　　　    　　　書記官  林敬傑